【裁判字號】    94,簡,924
【裁判日期】    950302
【裁判案由】    營利事業所得稅
【裁判全文】
臺北高等行政法院判決
                                     94年度簡字第924號
原      告  鑫巢工程有限公司
代  表  人  甲○○
被      告  財政部臺灣省北區國稅局
代  表  人  許虞哲（局長）住同上
訴訟代理人  乙○○
            丙○○
上列當事人間因營利事業所得稅事件，原告不服財政部中華民國
93年11月19日台財訴字第09300357140號訴願決定，提起行政訴
訟。本院判決如下：
    主  文
原告之訴駁回。
訴訟費用由原告負擔。
    事  實
一、事實概要：原告民國（下同）87年度營利事業所得稅結算申
    報，因未依照規定期限辦理結算申報，經滯報通知後仍未補
    報，被告依所得稅法第79條第1 項規定，按同業利潤標準核
    定所得額新台幣（下同）1,726,409 元，應補稅額420,238
    元，另加徵怠報金84,320元，原告不服請求重核，申經復查
    結果，變更核定全年所得額1,329,082 元及怠報金64,454元
    ，原告不服提起訴願，經財政部92年5 月27日台財訴第
    0000000000號訴願決定關於營業費用－保險費部分撤銷，由
    被告另為處分，其餘訴願駁回。被告經依訴願決定撤銷意旨
    重核結果，追認營業費用－保險費3,660 元，變更核定全年
    所得額1,325,422 及怠報金64,271元，原告猶表不服認應全
    數認列15,971元（下稱系爭保險費），復經訴願決定遭駁回
    ，遂向本院提起行政訴訟。
二、兩造聲明：
  (一)原告聲明：
    1.訴願決定、復查決定及原核定均撤銷。
    2.訴訟費用由被告負擔。
  (二)被告聲明：
    1.駁回原告之訴。
    2.訴訟費用由原告負擔。
三、兩造之爭點：原告保險費原申報15,971元，經被告追認
    3,660 元，其餘12,311元認屬營業成本性質轉列營業成本，
    因營業成本無法勾稽，形同剔除，是否適法？
  (一)原告主張：
    1.原告係就全部營業成本，不服原核定及訴願決定：
      (1)查被告以原告無法提示成本表、工程合約及存貨帳供核
        為由，逕行依同業利潤標準核定應納稅額，惟原告於訴
        願時就薪資支出、伙食費及保險費不應逕行剔除之主張
        ，僅為舉例說明，並非僅限於對屬於營業成本之上開項
        目表示不服，合先敘明。
      (2)按營利事業經稽徵機關依現行所得稅法第83條第3項之
        規定，核定所得額後，於行政救濟時始行補提帳證，應
        予准許。此為財政部79年11月28日台財稅字第79036734
        0號函所明釋。
      (3)因原告列報之營業成本低於財政部同業利潤標準，於申
        請復查時亦經復查承辦人同意暫緩提出相關成本帳冊資
        料，況原告於行政訴訟程序已依法提出帳冊資料，如被
        告認為原告應依核定稅額納稅，亦應就全部營業成本，
        以查帳認定，否則即違反上開解釋函意旨。
    2.被告應就包含薪資及保險費之全部營業成本，重新予以查
      帳核定：
      (1)原告未依限申報營業所得稅，乃因郵寄申報之故，絕無
        逃漏稅之意，況原告補申報之營業成本未超過同業利潤
        標準，故於複查時未檢附成本分析，於複查程序中亦未
        接獲通知應補提示相關成本帳冊，以致未能及時提出而
        遭查核單位逕以同業利潤標準核定營業成本，其餘剔除
        ，惟被告於復查時未就營業成本及營業費用全部查核，
        對於人員職務之認定及金額之調整，似嫌速斷。
      (2)被告將薪資及保險費轉列營業成本後未經查核即逕予剔
        除，並依同業利潤標準核定稅額，致原告補申報之金額
        與被告核定之金額，產生重大歧異，被告竟不就營業成
        本重新查帳，置原告信賴利益於不顧，所為處分難令原
        告折服。
    3.綜上，原告對於訴願決定、復查決定及原核定甚難折服，
      請准判決如起訴之聲明。
  (二)被告主張：
    1.按「營利事業之費用與損失，應視其性質分為營業費用（
      如銷售、管理費用）與營業成本（如製造費用），分別審
      定並轉正。」為營利事業所得稅查核準則第60條前段所明
      定。
    2.原告87年度列報營業費用-保險費15,971元，被告初查以
      未提示相關資料供核，不予認列，核定保險費0元。經依
      訴願撤銷意旨重核結果，原告已提示相關加保資料等供核
      ，系爭保險費15,971元准予認定，惟其中屬於營業成本性
      質之保險費計12,311元應依前揭準則規定轉列營業成本，
      因原告營業成本無法勾稽查核，依同業利潤標準核定營業
      成本，則轉列營業成本部分之保險費12,311元形同剔除，
      核定營業費用-保險費3,660元，即追認營業費用-保險費
      3,660元，變更核定全年所得額1,325,422元及怠報金64,4
      54元。原告不服，主張復查時所提示營利事業所得稅結算
      申報書列報營業成本低於同業利潤標準，故未檢附成本分
      析，而復查單位將營業費用部分金額轉列營業成本時，又
      未通知原告應補提示成本分析供查核，逕以同業利潤標準
      核定營業成本，其餘剔除，而訴願重核案件復查決定書，
      未再就營業成本依查帳認定，僅就營業費用之查核作成決
      定，請就營業成本再行查帳核定云云，提起訴願，經財政
      部93年11月19日台財訴字第09300357140號訴願決定除持
      與被告相同之論見並以財政部92年5月27日台財訴第00000
      00000號訴願決定將原處分關於營業費用-保險費部分撤銷
      ，由被告另為處分，其餘訴願駁回，被告重核復查決定僅
      就營業費用保險費作成決定，尚無違誤，應予維持，駁回
      其訴願。
    3.原告仍表不服，復執前詞提起行政訴訟，經查原告原列報
      營業費用-保險費15,971元，被告初查以其未提示相關資
      料供核，不予認列。嗣被告就訴願撤銷意旨重核結果，原
      告已提示相關加保資料等供核，系爭保險費15,971元准予
      認定，惟其中屬於營業成本性質之保險費12,311元應依首
      揭準則規定轉列營業成本，核定營業費用-保險費3,660元
      並無不合。次查財政部92年5月27日台財訴第0000000000
      號訴願決定將原處分關於營業費用-保險費部分撤銷，由
      被告另為處分，其餘訴願駁回，被告訴願重核復查決定僅
      就營業費用-保險費部分做成決定，尚無違誤，請予維持
      。至原告主張訴願時係就全部營業成本不服，被告僅就營
      業費用轉正營業成本部分查核，未就營業成本查帳認定部
      分，原告訴經臺北高等行政法院92年度訴字第03471號判
      決駁回在案，併予陳明。
    4.綜上論述，原處分、復查決定及訴願決定，並無違誤，請
      准如答辯之聲明判決。
    理  由
一、按行政訴訟法第229條第1項所定適用簡易程序之數額，業經
    司法院以92年9月17日院台廳行一字第23681號令增至新台幣
    20萬元，並定於93年1 月1 日實施。本件原分案編號為本院
    94年度訴字第0209號，依通常訴訟程序審理，惟本件依原告
    之聲明，系爭行政處分標的之金額未逾20萬元，屬行政訴訟
    法第229 條第1 項適用簡易程序之事件，茲改為適用簡易訴
    訟程序，並不經言詞辯論而為判決，合先敘明。
二、按「營利事業之費用與損失，應視其性質分為營業費用（如
    銷售、管理費用）與營業成本（如製造費用），分別審定並
    轉正。」為營利事業所得稅查核準則第60條前段所明定。次
    按「稽徵機關進行調查或復查時，納稅義務人應提示有關各
    種證明所得額之帳簿、文據；其未提示者，稽徵機關得依查
    得之資料或同業利潤標準，核定其所得額。」、「本法第八
    十三條所稱之帳簿文據，其關係所得額之一部或關係課稅年
    度中某一期間之所得額，而納稅義務人未能提示者，稽徵機
    關得就該部分依查得之資料或同業利潤標準核定其所得額。
    」為所得稅法第83條第1 項及同法施行細則第81條所明定。
    所謂未提示，兼指帳簿文據全部未提示，或雖提示而不完全
    、不健全或不相符者均有其適用，行政法院著有61年判字第
    19 8號判例可資參照。
三、查原告87年度營利事業所得稅結算申報，因未依照規定期限
    辦理結算申報，經滯報通知後仍未補報，被告依所得稅法第
    79條第1 項規定，按同業利潤標準核定所得額1,726,409 元
    ，應補稅額420,238 元，另加徵怠報金84,320元，原告不服
    請求重核，申經復查結果，變更核定全年所得額1,329,082
    元及怠報金64,454元，原告不服提起訴願，經財政部92年5
    月27日台財訴第0000000000號訴願決定關於營業費用保險費
    部分撤銷，由被告另為處分，其餘訴願駁回。被告經依訴願
    決定撤銷意旨重核結果，追認營業費用保險費3,660 元，變
    更核定全年所得額1,325,422 及怠報金64,271元，原告仍表
    不服，復經訴願決定遭駁回，遂向本院提起本件行政訴訟之
    事實，有本院94年2 月3 日92年度訴字第3471號判決、被告
    重核復查決定書、財政部92年5 月27日台財訴字第
    0000000000號訴願決定書、原告87年度印領清冊及復查申請
    書、訴願書等影本各附原處分卷足稽，堪認為真實。兩造主
    要爭執在：原告系爭保險費原申報15,971元，經被告追認
    3,660 元，其餘12,311元認屬營業成本性質轉列營業成本，
    因營業成本無法勾稽，形同剔除，是否適法？
四、經查：
    (一)原告首先主張訴願時係就全部營業成本不服，被告僅就營
      業費用轉正營業成本部分查核，未就營業成本查帳認定等
      云。惟查，有關原告營業成本部分之爭議，已經原告起訴
      在案，並經本院於94年2 月3 日92年度訴字第03471 號判
      決駁回原告之訴，目前上訴中，除據原告陳明在卷外，復
      有該案之上開本院判決一份附卷可參，足知原告所爭執之
      營業成本部分業經其起訴爭執，科正繫屬在最高行政法院
      中，其又在本件訴訟中主張一併爭執營業成本，企圖在本
      件保險費之爭執中夾帶營業成本之爭執，顯係對已起訴之
      事件，於訴訟繫屬中更行主張，與法未合，殊難一併審酌
      ，在此敘明。
    (二)次查原告87年度列報營業費用保險費15,971元，被告初查
      以未提示相關資料供核，不予認列，核定保險費0 元。經
      依訴願撤銷意旨重核結果，原告始提示相關加保資料等供
      核，被告始認系爭保險費15,971元准予認定。惟因其中直
      接人工之保險費計有12,311元，核屬於營業成之本性質，
      應依前揭營利事業所得稅查核準則第60條前段之規定分別
      審定並轉正而轉列為營業成本。另，又因原告營業成本部
      分，原告無法提示完整之成本表、工程合約及存貨帳等帳
      據文件資料供核，以致營業成本無法勾稽查核，被告始依
      同業利潤標準核定其營業成本，形成轉列營業成本部分之
      保險費12,311元等同剔除一般，而核定營業費用保險費為
      3,660 元，僅追認營業費用保險費3,660 元，變更核定全
      年所得額1,325,422 元及怠報金64,454元之事實，為兩造
      所不爭執。惟查：
      1.原告原列報營業費用保險費15,971元，因被告初查以其
        未提示相關資料供核，而不予認列。嗣被告已依訴願撤
        銷意旨重新查核結果，原告已提示相關員工參加保險之
        資料等供核，已無疑義遂予以追認。但其中屬於人工成
        本屬營業成本性質之保險費12,311元部分依首揭準則規
        定轉列營業成本，並核定營業費用保險費3,660 元即無
        違誤。
      2.至原告主張復查時所提示營利事業所得稅結算申報書列
        報營業成本低於同業利潤標準，故未檢附成本分析，而
        復查單位將營業費用部分金額轉列營業成本時，又未通
        知原告應補提示成本分析供查核，逕以同業利潤標準核
        定營業成本，其餘剔除，而訴願重核案件復查決定書，
        未再就營業成本依查帳認定，僅就營業費用之查核作成
        決定，請就「營業成本」再行查帳核定云云。顯係對
        營業成本部分為爭執，乃前案（本院94年2 月3 日92年
        度訴字第3471號判決）之審理範圍，尚非本件審酌範疇
        ，前已言之，不再贅述。
五、綜上，原告所訴委無足採，從而被告引據首揭規定，核定其
    營業費用保險費為3,660 元並無不法，訴願決定予以維持，
    亦無不合。原告仍執前詞訴請撤銷，為無理由，應予駁回。
六、本件待證事實已明，兩造其餘之攻擊防禦方法，無庸一一論
    斷，併予敘明。
據上論結，本件原告之訴為無理由，爰依行政訴訟法第98條第3
項前段、236條、第233條第1項，判決如主文。
中    華    民    國    95    年     3    月    2     日
                                第六庭法  官  陳  鴻  斌
上為正本係照原本作成。
本件以訴訟事件所涉及之法律見解具有原則性者為限，始得於本
判決送達後20日內向本院提出上訴狀並表明上訴理由，如已於本
判決宣示後送達前提起上訴者，應於判決送達後20日內補具上訴
理由（均按他造人數附繕本），且經最高行政法院許可後方得上
訴。
中    華    民    國    95    年     3    月    2     日
                                    書 記 官  蔡  逸  萱


司法院資訊處製作；財團法人民間司法改革基金會備份。
